【裁判字號】    90,上易,1466
【裁判日期】    900815
【裁判案由】    違反商標法
【裁判全文】
臺灣高等法院臺中分院刑事判決          民國九十年度上易字第一四六六號
    上  訴  人  臺灣彰化地方法院檢察署檢察官
    被      告  甲○○
    選任辯護人  陳忠儀
右上訴人因被告違反商標法案件，不服臺灣彰化地方法院中華民國九十年五月十八日
第一審判決（民國九十年度易字第三三一號，起訴案號：臺灣彰化地方法院檢察署民
國八十九年度偵字第二八八三號），提起上訴，本院判決如左：
    主    文
上訴駁回。
    理    由
一、公訴意旨略以：被告甲○○（下稱被告）係長頸鹿工業股份有限公司（設彰化縣
    鹿港鎮○○路二二巷一○三號）之實際負責人，明知「ＨＥＬＬＯ  ＫＩＴＴＹ
    」（下稱凱蒂貓）及「ＤＯＲＡＥＭＯＮ」（下稱小叮噹）商標名稱及圖樣，分
    別已由日商三麗鷗股份有限公司及日商小學館股份有限公司向我國經濟部中央標
    準局（現已改為智慧財產局）申請註冊取得商標專用權，專用於各種遊戲器具、
    兒童玩具及其他應屬本類之一切商品，均在專用期間內，且三麗鷗公司及小學館
    公司所生產之上開商標相關之各類產品，均在國際、國內市場行銷多年，品質著
    有信譽，為業界及相關消費大眾所共知，被告未取得三麗鷗公司及小學館公司之
    許可及授權，竟基於意圖營利之概括犯意，於民國（下同）八十九年三月間，向
    大陸地區廣東省東莞市東高玩具廠購入立體形狀之凱蒂貓燈棒二百個及小叮噹燈
    棒一千六百八十個，嗣經警於八十九年三月三日，在台中港立榮貨櫃場查獲，並
    當場扣得上開燈棒，因認被告涉有商標法第六十三條之意圖販賣而輸入仿冒他人
    商標之商品罪嫌云云。
二、按犯罪事實應依證據認定之，無證據不得推定其犯罪事實，又不能證明被告犯罪
    或其行為不罰者，應諭知無罪之判決，刑事訴訟法第一百五十四條、第三百零一
    條第一項分別定有明文。
三、本件公訴人認被告涉有商標法第六十三條之罪嫌，無非以告訴代理人林佳陵之指
    訴，及卷附中華民國商標註冊證二紙、進品報單、照片四幀及扣案之燈棒為其依
    據，惟訊據被告矢口否認有本件侵害商標專用權犯行，辯稱：其進口之燈棒雖有
    以上開圖型作為造型，然此為燈棒之造型，並非作為商標，與商標法所保護對象
    有別，扣案之燈棒亦不屬系爭商標之指定使用商品，自不受商標法之保護，被告
    應無違反商標法，且雙方均已和解等語。
四、經查：被告進口之商品係以凱蒂貓及小叮噹作為造型，構成燈棒之主要而顯著之
    部份，此有照片在卷可按，並於原審及本院審理中當庭勘驗扣案之燈棒各一只明
    確。該燈棒之設計，依社會一般通念，顯係其重要造型而非表彰商品來源之商標
    甚明。又商標之功能，在於表彰商品之來源及保證商品之品質，而商標法所稱之
    「商標使用」，係指為行銷之目的，將商標使用於商品或其包裝、容器等物件上
    ，而持有、陳列或散布，商標法第六條規定甚明，依上開卷附照片所示，燈棒上
    並無任何商標或字樣。故被告進口之燈棒雖有以上開圖型作為造型，然並非作為
    商標使用，足堪認定。且「商標法第六十二條所保護之商標專用權，限於其平面
    之圖樣或所用之文字、圖形、記號（見同法第四條）而不及於近似該商標之商品
    形狀。故若僅製造形狀近似於他人註冊商標之立體商品而未使用相同或近似於他
    人註冊商標之圖樣者，雖或成立民事上之侵權行為（不正當競爭）但尚難以仿冒
    商標罪論擬」（七十五年度台上字第六二○一號裁判要旨參照）。又商標法上開
    條文，基於罪刑法定主義，並不包括商標商品化或商標立體化商品等類型，被告
    行為與商標法第六十三條所定之犯罪構成要件難謂相符；此外，復查無其他積極
    證據足資證明被告有何上開犯行，揆諸首開說明，被告被訴犯罪不能證明，自應
    為無罪之諭知。
五、原審認不能證明被告犯罪，而為被告無罪之判決，經核尚無不合，公訴人上訴意
    旨，仍執陳詞，認對於商標之使用未限定須以平面方式為之，縱以立體化使用，
    亦為法所許，被告仍應負商標法第六十三條罪責，指摘原判決不當，難謂有理由
    ，應予駁回。
六、據上論斷，應依刑事訴訟法第三百六十八條，判決如主文。
本案經檢察官蔡秀男到庭執行職務。
中      華      民      國      九十     年       八      月    十五    日
                                  臺灣高等法院臺中分院刑事第一庭
                                        審判長法  官  陳  紀  綱
                                              法  官  蕭  錦  鍾
                                              法  官  陳  登  源
右正本證明與原本無異。
不得上訴。
                                              書記官  林  桂  鳳
中      華      民      國    九十     年       八      月     十六   日
                                                                        Ｉ


司法院資訊處製作；財團法人民間司法改革基金會備份。
